臺灣板橋地方法院交通事件裁定　　　　94年度交聲字第1340號
異　議　人
即受處分人　乙○○
上列受處分人因違反道路交通管理處罰條例案件，對於交通部公
路總局臺北區監理所板橋監理站於民國九十四年七月二十二日所
為之板監裁字裁四一－Ｃ00000000號裁決，聲明異議，
本院裁定如下：
    主  文
原處分撤銷。
乙○○不罰。
    理  由
一、按汽車號牌不得變造損毀、塗抹或粘貼其他材料、加裝邊框
    或霓虹燈、裝置旋轉架、顛倒懸掛或以安裝其他器具之方式
    使不能辨認其牌號，並不得以他物遮蔽，如有污穢，致不能
    辨認其牌號時，應洗刷清楚，道路交通安全規則第十一條第
    二項定有明文；再按汽車「行駛」有以安裝其他器具之方式
    ，使不能辨認其牌號者，處汽車所有人新臺幣（下同）二千
    四百元以上四千八百元以下罰鍰，道路交通管理處罰條例第
    十三條第一款亦有明文，旨在禁止「行駛」中之車輛有「使
    不能辨認牌號」之行為，而所謂「行駛」依同條例第三條第
    八、九、十款之規定意旨觀之，係指原動機行駛之汽車（包
    括機器腳踏車），除停車、臨時停車以外在道路上開行之狀
    態而言，且上開違規行為除在車牌安裝其他器具之行為外，
    並需係在「行駛」中已達致使不能辨認車牌之結果，始屬該
    當。又法院受理交通事件，準用刑事訴訟法之規定，同條例
    第八十九條前段亦有明文。又犯罪事實應依證據認定之，無
    證據不得認定犯罪事實。不能證明被告犯罪或其行為不罰者
    ，應諭知無罪之判決。刑事訴訟法第一百五十四條第二項、
    第三百零一條第一項分別定有明文。從而，法院於審理行為
    人違反「道路交通管理處罰條例」案件，當踐行完畢調查證
    據之程序後，為事實之認定時，如就原處分機關所據以認定
    行為人違規事實之證據，仍有合理之訴訟上懷疑，其證明力
    不能證明行為人確有該當於「道路交通管理處罰條例」各該
    處罰條文之構成要件事實時，且又無其他證據足以證明行為
    人有違規行為時，應依訴訟上之待證事實「倘有懷疑，則從
    被告之利益作解釋」之證據法則，作對受處分人有利之認定
    。
二、本件異議人即受處分人乙○○駕駛所有車牌號碼ＡＰ三－六
    三三號之重型機車，於民國九十四年六月五日上午七時四十
    八分許，行經臺北縣板橋市○○○街與大觀路三段交叉路口
    時，為臺北縣政府警察局板橋分局沙崙派出所巡邏員警周勖
    尊與甲○○發現其穿著與稍早臺北縣政府警察局海山分局通
    報之超商搶案之搶匪穿著相類，上開警員爰示警攔停，詎受
    處分人拒絕受檢而加速往巷弄逃竄，嗣經循線追查後發現上
    揭車輛停放於臺北縣板橋市○○○街八號前，為保全罪證事
    跡之考量，上述警員乃將該車牽返位於臺北縣板橋市○○○
    街四十四號之沙崙派出所，嗣受處分人於同日上午九時三十
    三分許誤認上開車輛遭竊至該所報案時，因機車牌照「裝置
    旋轉架（活動車牌）」適為警檢查車輛後發現並拍照存證，
    以其有道路交通管理處罰條例第十三條第一項規定之行為而
    當場掣單予以舉發。爾後受處分人依規定於九十四年六月二
    十日應到案日期前向原處分機關提出申訴，原處分機關函請
    舉發單位調查結果，仍認受處分人有上揭違規行為，原處分
    機關乃於九十四年七月二十二日，依道路交通管理處罰條例
    第十三條第一款（第十三條未分項，原裁決書溢載第一項）
    及違反道路交通管理事件統一裁罰基準表之規定，從輕裁處
    罰鍰二千四百元。
三、異議人即受處分人乙○○固於其所提聲明異議狀及陳述書中
    坦承其所有車牌號碼ＡＰ三－六三三號之重型機車，裝設有
    旋轉牌架，但堅詞否認有何違反道路交通管理處罰條例之行
    為，辯稱：舉發應是有人騎乘時，抑或本人與車輛同時在場
    時，始能舉發，而非本人不在現場，警察未留任何聯絡資料
    即牽走，況伊當時機車停駛未使用等語。經查，本院調查時
    證人即本件舉發警員甲○○結證稱：「（問：請說明舉發經
    過？）我有帶那時候的照片（庭呈照片二張），當時他所懸
    掛的車牌是可以旋轉方向，我們依照道路交通管理處罰條例
    第十三條第一項規定處罰。當時我們盤查時，他的車牌是平
    面的方向，但我們檢查他的車牌是可以往上掀，如果往上掀
    時，行進中會無法辨識他的車牌號碼。」、「（問：當時他
    是在行進中，被你們攔下，還是停在路旁？）他是從我們的
    面前衝過去，看到我們就棄車跑掉。後來才被我們遇到而上
    前盤問。」等語（見本院九十四年八月十六日訊問筆錄），
    雖本院查驗警員提出之二張舉發採證照片，照片中異議人所
    有之上開機車車牌確有裝置旋轉架而使車牌可向上掀翻至與
    路面平行，若將車牌掀翻後將造成無法辨認之情形，惟依上
    述證人甲○○之證詞及卷附報告書及工作紀錄簿上所載，異
    議人於舉發日上午七時四十八分許，騎乘機車經警警示攔停
    ，原因非由於異議人之機車車牌因裝置旋轉架，並已將車牌
    翻轉致不能辨認其牌號之違規行為，而係因異議人之穿著類
    於通報之超商搶案之犯罪嫌疑人始遭攔停，且於警方盤查時
    ，異議人之車牌係平面方向（即與路面垂直），並未翻轉，
    係事後警方於檢查車輛時，始發覺車牌可向上掀翻，故知，
    於異議人騎乘上開機車至為警檢查該車輛時，該車牌均未因
    裝置旋轉架而處於無法辨認其牌號之狀態。另查，上述車輛
    經警循線追查發現時係停放路旁至牽返回所查證得知有違反
    道路交通管理處罰條例之行為而舉發，期間亦均處於停駛狀
    態，核與異議人自陳機車停駛狀態相符，按道路交通管理處
    罰條例第十三條第一款係以汽車「行駛」以安裝其他器具之
    方式，使「不能辨認」其牌號者為處罰之構成要件，其立法
    意旨係汽機車於行駛中，其牌照係辨識車籍之最重要依據，
    為使用路人輕易循線知悉行駛於路上之車輛為何人所有，藉
    以保障行車安全，維護社會秩序，然舉發當時該車既已處於
    「停駛」狀態，雖裝置有旋轉架，惟異議人並未將車牌向上
    掀翻至無法辨識其牌號又無行駛之情形，則本件為警發覺後
    至舉發時，異議人均無與上開條例第十三條第一款之處罰要
    件該當之行為甚明，異議人所辯，尚非無據。至異議人尚辯
    稱：舉發時伊不在場，裝置旋轉牌架一事亦不知違規，並無
    違規停車云云，惟此均與本件舉發之違規事實成立與否無涉
    ，無需予以一一駁斥，僅此敘明。綜上論述，舉發機關既未
    能證明異議人所有之重型機車之車牌確有在行駛中有因裝置
    旋轉架而致不能辨識牌號之情形，此外，復查無其他具體事
    證足資證明異議人確有原舉發機關所舉發之違規行為，原處
    分機關依首開規定遽對異議人裁處罰鍰二千四百元，即有違
    誤。從而，本件聲明異議為有理由，應由本院依法撤銷，另
    行依法裁定如主文。
據上論斷，應依道路交通案件處理辦法第二十條裁定如主文。
中　　華　　民　　國　　94　　年　　9 　　月　　8 　　日
                       臺灣板橋地方法院交通法庭
                               法  官  王綽光
上正本證明與原本無異
如不服本裁定應於送達後5日內向本院提出抗告狀
                               書記官  林貴卿
中　　華　　民　　國　　94　　年　　9 　　月　　13　　日
